臺灣臺中地方法院刑事判決　　　　　 96年度交簡上字第150號
上　訴　人
即　被　告　甲○○
選任辯護人　陳昭宜律師
上列上訴人因過失傷害案件，不服本院刑事庭95年度交簡字第60
號中華民國95年12月29日第一審刑事簡易判決（起訴案號：95年
度偵字第20563號），提起上訴，本院管轄之第二審合議庭判決
如下：
    主    文
原判決撤銷。
甲○○因過失傷害人，處拘役貳拾日，如易科罰金，以銀元佰
元即新臺幣玖佰元折算壹日。
    犯罪事實
一、甲○○於民國95年6月30日下午16時許，駕駛車牌號碼4618
    —LP號自小客車，由臺中縣潭子鄉住處出發，沿臺中縣潭子
    鄉○○路○段二二巷由東向西行駛，於同日16時30分許，途
    經臺中縣潭子鄉○○路○段22巷與得天南街無號誌之交岔路
    口時，本應注意車前狀況，並隨時採取必要之安全措施，且
    行經無號誌之交岔路口，應減速慢行，作隨時停車之準備，
    而依當時天候晴、柏油路面乾燥無缺陷、道路無障礙物且視
    距良好等情狀，並無不能注意之情事，竟於行經該交岔路口
    時，雖已有減速慢行，惟因該處路口另有違規斜停放之廂型
    車輛擋住其左方之部分視線，其理應更加注意車前狀況並再
    予減速以作隨時停車之準備，卻仍疏未注意，適有未達考照
    年齡之乙○○（78年8月19日生）無駕駛執照騎乘車牌號碼
    UC5 —670號輕型機車，沿得天南街由南往北行經前開交岔
    路口時，亦疏未注意車前狀況，而以原速直行而未減速慢行
    ，且未讓屬於右方車之甲○○先行，因雙方皆有上述過失，
    故於甲○○之車頭駛至該交岔路口中心線時，雙方皆閃避不
    及，因而導致乙○○所騎乘之機車車頭撞擊甲○○自小客車
    之左側車身，乙○○因而人車倒地，受有兩側上頷骨、鼻骨
    、顴骨骨折及六顆牙齒斷裂等傷害。而甲○○於肇事後，在
    有偵查權限之人知悉犯罪人之前，主動向到場處理事故員警
    陳至璋陳明自己係肇事者，自首接受裁判。
二、案經乙○○訴由臺中縣警察局豐原分局報請臺灣臺中地方法
    院檢察署檢察官偵查後提起公訴，嗣甲○○於本院準備程序
    時自白犯罪，經本院該合議庭認為宜以簡易判決處刑而逕以
    簡易判決處刑。
    理    由
一、認定犯罪事實所依憑之證據：
  (一)上開犯罪事實，業據上訴人即被告甲○○於警詢、偵訊、本
    院第一審、第二審準備程序及審理時均坦承不諱，核與證人
    乙○○於偵訊時結證之情節大致相符，並有道路交通事故現
    場圖、道路交通事故調查報告表(一)、(二)、道路交通事故初步
    分析研判表、中國醫藥大學附設醫院診斷證明書、臺中縣警
    察局道路交通事故肇事人自首情形紀錄表等各一份與現場照
    片十二幀等附卷可稽；另經本院第二審於審判期日時，當庭
    勘驗上訴人即被告所提出由「久堂巴黎社區」裝設於本件事
    故路口之監視錄影器所翻拍之監視錄影畫面確認無誤（勘驗
    結果詳本院第二審卷第38頁），並有該監視錄影畫面翻拍照
    片四幀存卷可憑（詳本院第二審卷第48至49頁）。
  (二)而按，行經無號誌之交岔路口，應減速慢行，作隨時停車之
    準備；汽車行駛時，駕駛人應注意車前狀況，並隨時採取必
    要之安全措施，道路交通安全規則第九十三條第一項第二款
    及第九十四條第三項分別訂有明文；被告既係領有合格駕駛
    執照之人，自應對上開規定知之甚詳，並有義務予以遵守。
    查被告於行經上開交岔路口時，雖已有減速慢行，此經本院
    勘驗前述監視錄影器所翻拍之監視錄影畫面屬實，惟該處路
    口既另有違規斜停放之廂型車輛擋住被告左方之部分視線，
    其理應更加注意車前狀況並再予減速以作隨時停車之準備，
    然被告於其車頭駛過停止線後，其減慢後之速度尚不足以達
    到隨時停車之程度，而依當時天候晴、柏油路面乾燥無缺陷
    、道路無障礙物且視距良好等情狀，又無不能注意之情事，
    故其過失行為，堪可認定。此外，告訴人確實因本件車禍受
    有上述傷害，其受傷之結果堪認與被告上開過失行為間有相
    當之因果關係。從而，本件事證明確，被告上開過失傷害之
    犯行洵堪認定，應依法論科。
二、論罪科刑部分：
  (一)核被告甲○○所為，係犯刑法第二百八十四條第一項前段之
    過失傷害罪。被告於肇事後，留於現場向到場處理之員警陳
    至璋陳明自己係肇事者，有該員警製作之臺中縣警察局道路
    交通事故肇事人自首情形紀錄表一份在卷可參（詳警卷第25
    頁），其對於未發覺之罪自首而接受裁判，應依修正前刑法
    第六十二條前段之規定，減輕其刑（查被告行為後，刑法第
    六十二條業於94年2月2日修正公布，並於95年7月1日施行。
    修正前刑法第六十二條規定：「對於未發覺之罪自首而受裁
    判者，減輕其刑。但有特別規定者，依其規定。」與修正後
    同條規定「得減輕其刑」不同，比較新舊法適用之結果，新
    法並無較有利於被告之情形，故依刑法第二條第一項前段規
    定，自應適用行為時之刑法第六十二條規定，附此敘明）。
  (二)而查，本件經送請臺灣省臺中縣區車輛行車事故鑑定委員會
    鑑定後，該委員會之分析意見係認為被告駕駛上開自小客車
    、告訴人騎乘上開輕型機車，均未注意車前狀況謹慎行駛，
    故雙方均違反道路交通安全規則第九十四條第三項之規定，
    同為肇事原因，此有該委員會所出具之臺中縣區950581案分
    析意見書存卷可查（詳本院第一審卷第19頁）；其次，經本
    院當庭勘驗上訴人即被告所提出由「久堂巴黎社區」裝設於
    本件事故路口之監視錄影器所翻拍之監視錄影畫面之調查結
    果，得證被告於行經上開交岔路口數公尺之前，其煞車燈即
    已亮起，確實已有採取減速慢行之措施，但因該處路口另有
    違規斜停放之廂型車輛擋住其左方之部分視線，其應更加注
    意車前狀況並再予減速以作隨時停車之準備卻未為之，故被
    告仍有過失無訛。然依據本院勘驗上開監視錄影畫面結果，
    亦同時查知在告訴人方面，告訴人於行經上開無號誌之交岔
    路口時，本亦應減速慢行，作隨時停車之準備，復應注意車
    前狀況，並隨時採取必要之安全措施，且同為直行車而屬於
    左方車之告訴人更應暫停讓右方車先行，道路交通安全規則
    第九十三條第一項第二款、第九十四條第三項及第一百零二
    條第二款均定有明文，矧告訴人非但無駕駛執照而猶仍騎乘
    機車上路，已有違反道路交通管理處罰條例第二十一條第一
    項第一款之規定在先，復於行經上開交岔路口時，猶仍以原
    速直行而始終未曾採取煞車等減速慢行之措施，且明顯無任
    何禮讓屬於右方車之被告先行之舉動，毫無注意車前狀況以
    隨時採取必要之安全措施之準備，再佐以道路交通事故現場
    圖及被告自小客車遭撞擊之現場照片（詳警卷第14、19頁）
    ，顯示本件撞擊點係在上開交岔路口中心線處，被告自小客
    車左前車門（即駕駛座車門）因遭告訴人機車車頭撞擊而產
    生嚴重凹陷，而告訴人機車撞上被告自小客車後，其人車即
    在原地傾倒，被告之自小客車雖向前滑行一至二公尺後始停
    止，但告訴人之機車並未因此遭牽引而滑行刮地，堪認事發
    當時告訴人係以非慢之速度直行，故撞擊被告之自小客車時
    之力道巨大，反之被告之速度則相對較慢，因此於撞擊後雖
    仍向前滑行，然並未繼續牽引告訴人機車往被告行進方向滑
    行刮地；故綜合上開事證以觀，足徵本件車禍之發生，告訴
    人方面實為肇事主因，被告方面僅為肇事次因，且被告之過
    失程度甚輕；此雖屬告訴人與有過失之問題，尚不能因此解
    免被告亦有過失傷害之刑責，然科刑之衡量基礎既在於「行
    為人之責任」，則被告於本件過失之程度，自是決定其責任
    輕重及科刑之重要因素。
  (三)按「科刑時應以行為人之責任為基礎，並審酌一切情狀，尤
    應注意下列事項，為科刑輕重之標準：一、犯罪之動機、目
    的。二、犯罪時所受之刺激。三、犯罪之手段。四、犯罪行
    為人之生活狀況。五、犯罪行為人之品行。六、犯罪行為人
    之智識程度。七、犯罪行為人與被害人之關係。八、犯罪行
    為人違反義務之程度。九、犯罪所生之危險或損害。十、犯
    罪後之態度」，刑法第五十七條定有明文，故科刑之衡量基
    礎在於「行為人之責任」，亦即對於行為人之不法行為給予
    罪責判斷。而行為之不法為罪責判斷之前提要件，罪責亦以
    不法作為判斷之指標，當不法之程度有所差異時，罪責之內
    容亦隨之變動；不法雖非直接主宰罪責的輕重，但對於罪責
    之輕重具有間接的影響（詳柯耀程教授著，變動中之刑法思
    想，第32頁），是在科刑時，行為人犯罪行為之「不法程度
    」自是決定其責任輕重之重要因素。本件經衡以：1.被告無
    任何前科，素行良好，此有臺灣高等法院被告前案紀錄表在
    卷可按；2.其雖因本件過失行為造成告訴人受有前述傷害，
    然其於本件事故之發生僅屬肇事次因，亦即其違反注意義務
    之程度甚輕；3.其犯後主動向到場處理事故員警自首接受裁
    判，並於偵、審時均坦承犯行，坦然面對司法制裁，犯後態
    度甚佳；4.告訴人於本案偵查階段即已領得被告之保險公司
    所給付之汽車強制險理賠金新臺幣（下同）十九萬二千零八
    十一元，而被告於本院第一審準備程序時亦另行攜帶十萬元
    現金欲與告訴人方面和解，復於本院第二審審理時，表示願
    再以二十萬元與告訴人和解，然均因告訴人方面主張賠償金
    額達百萬元之譜而始終未能達成和解，此有本院準備程序筆
    錄、審判筆錄等在卷可查，則參以本件告訴人所受傷害之程
    度及其與有過失之程度，堪認被告對於事後彌補告訴人所受
    損害一事，確實已展相當之誠意並盡相當之努力。
  (四)從而，原審認為被告罪證明確，而予論罪科刑，固非無見，
    惟原判決未及審酌上訴人即被告於本院第二審審理時始提出
    由「久堂巴黎社區」裝設於本件事故路口之監視錄影器所翻
    拍之監視錄影畫面等證據資料，而該等證據復為判斷本件被
    告行為責任之重要證據，本院認為過失傷害罪之法定最重本
    刑僅為有期徒刑六月，而原審科處被告有期徒刑四月，尚屬
    過重，而有罪刑不相當之虞，故被告之上訴即為有理由，應
    由本院予以撤銷改判。爰審酌被告無前科之素行，於本件違
    反注意義務之程度甚輕，又犯後自首及坦承犯行之犯後態度
    ，以及力謀賠償告訴人損害之誠意與努力（均詳如前述），
    暨其生活狀況及智識程度等一切情狀，量處如主文所示之刑
    ，並諭知易科罰金之折算標準（被告犯罪時之刑法第四十一
    條第一項前段規定：「犯最重本刑為五年以下有期徒刑以下
    之刑之罪，而受六個月以下有期徒刑或拘役之宣告，因身體
    、教育、職業、家庭之關係或其他正當事由，執行顯有困難
    者，得以一元以上三元以下折算一日，易科罰金。」，又被
    告行為時之易科罰金折算標準，修正前罰金罰鍰提高標準條
    例第二條（現已刪除）規定，就其原定數額提高為一百倍折
    算一日，則本件被告行為時之易科罰金折算標準，最高應以
    銀元三百元折算一日，經折算為新臺幣後，應以新臺幣九百
    元折算為一日。惟95年7月1日修正公布施行之刑法第四十一
    條第一項前段則規定：「犯最重本刑為五年以下有期徒刑以
    下之刑之罪，而受六個月以下有期徒刑或拘役之宣告者，得
    以新臺幣一千元、二千元或三千元折算一日，易科罰金。」
    比較修正前後之易科罰金折算標準，以95年7月1日修正公布
    施行前之規定，較有利於被告，則應依刑法第二條第一項前
    段，適用修正前刑法第四十一條第一項前段之規定，定其折
    算標準，附此敘明）。
三、據上論斷，應依刑事訴訟法第四百五十五條之一第一項、第
    三項、第三百六十九條第一項前段、第二百九十九條第一項
    前段，刑法第二條第一項前段、第二百八十四條第一項前段
    、第六十二條前段（修正前）、第四十一條第一項前段（修
    正前），罰金罰鍰提高標準條例第一條前段、第二條（修正
    前），判決如主文。
中　　華　　民　　國　　96　　年　　5 　　月　　18　　日
                  刑事第十二庭  審判長法　官  莊深淵
                                      法　官  羅智文
                                      法　官  廖慧如
上正本證明與原本無異。
本件不得上訴。
                                      書記官  魏宏銘
中　　華　　民　　國　　96　　年　　5 　　月　　18　　日
附錄本案論罪科刑法條全文：
刑法第二百八十四條第一項
因過失傷害人者，處六月以下有期徒刑，拘役或五百元以下罰金
，致重傷者，處一年以下有期徒刑、拘役或五百元以下罰金。
